臺灣高等法院高雄分院刑事判決　　　　 94年度上訴字第422號
上　訴　人
即　被　告　戊○○
指定辯護人　本院公設辯護人　孫妙岑
上列上訴人因強盜等案件，不服台灣高雄地方法院93年度訴字第
2259號，中華民國94年2 月25日第一審判決（起訴案號：台灣高
雄地方法院檢察署93年度偵字第9557號、93年度核退偵字第545
號；併案案號：臺灣高雄地方法院檢察署93年度偵字第15342 號
），提起上訴，本院判決如下：
    主  文
原判決關於強盜罪暨定執行刑部分撤銷。
戊○○共同連續意圖為自己不法所有，攜帶兇器，以強暴至使不
能抗拒而取他人之物，處有期徒刑捌年陸月；玫瑰唱片行簽帳單
上偽造之「甲○○」署押貳枚、美麗銀樓簽帳單上偽造之「乙○○」署押參枚，均沒收。
其他上訴駁回。
本判決第二項與上訴駁回部分所處之刑，應執行有期徒刑玖年；
手銬壹付、玩具手槍零件肆件、玫瑰唱片行簽帳單上偽造之「甲○○」署押貳枚、美麗銀樓簽帳單上偽造之「乙○○」署押參枚
，均沒收。
    事  實
一、戊○○與陳順德（於民國93年5 月27日死亡，已經檢察官為
    不起訴處分確定）、洪照南（另案經本院判處有期徒刑6 月
    確定）係朋友關係，3 人於93年4 月13日凌晨2 時許，共同
    基於侵入住宅之犯意聯絡，未經許可無故進入丙○○、丁○○2 人位於高雄市○○區○○街30號之1 之住宅內，3 人進
    入上開住宅內後為逼問丙○○之妹陳淑貞之下落，復共同基
    於妨害自由之概括犯意聯絡，由洪照南以陳順德所有之手銬
    銬住丙○○雙手，戊○○以膠帶將丙○○嘴巴貼住，再由陳
    順德持玩具手槍（不能證明係屬槍砲彈藥刀械管制條例所稱
    之槍枝）1 支敲打丙○○頭部，致其頭部流血，以此方式共
    同剝奪丙○○之行動自由，約達十餘分鐘之久；嗣丁○○自
    外返回家中，戊○○、陳順德、洪照南3 人即欲強押丁○○
    上車，因丁○○用力掙扎，陳順德乃命黃照南以同上玩具手
    槍1 把敲打丁○○頭部，致其受有前額瘀傷及後頸挫傷等傷
    害，欲以此方式共同剝奪丁○○之行動自由，未能得逞。嗣
    因警方據報到場，3 人隨即逃離現場，為警在現場扣得陳順
    德所有供與戊○○共犯妨害自由罪所用損壞之手銬1 付及散
    落之玩具手槍零件4 件。
二、戊○○另與陳順德共同基於意圖為自己不法所有強盜之概括
    犯意聯絡，於93年4 月2 日凌晨2 時30分許，在高雄市○○○路○路旁，見甲○○因酒醉而將所駕駛之車牌號碼YZ-583
    5 號自用小客車停在該處休息，戊○○與陳順德見有機可趁
    ，由陳順德打開駕駛座車門，將甲○○強行拉出押入後座，
    再由戊○○以繩子綑綁甲○○雙手，並毆打甲○○之頭部、
    胸部，以此強暴之方式，致使甲○○不能抗拒，而取走甲○○身上之皮包【內有現金新台幣（下同）3,000 元、中國信
    託銀行信用卡、第一銀行信用卡、中國國際商業銀行信用卡
    、駕駛執照、行車執照、身分證、支票5 張】、OKWAP 牌行
    動電話（門號0000 000000 號）1 支等物，再由陳順德駕駛
    前開強盜所得之甲○○自用小客車往燕巢方向行駛，途中因
    逼問甲○○信用卡未著，而提議由甲○○返回家中取款，而
    於同日上午6 時許，至高雄市三民區○○○路473 巷16號甲○○住處，甲○○一下車見其妻楊珠美在屋外即佯裝昏倒，
    陳順德與戊○○見狀旋即駕駛上開強盜所得之自用小客車逃
    逸。又戊○○強盜取得上開甲○○之中國信託銀行信用卡（
    卡號0000000000000000號）後，復基於意圖為自己不法所有
    及行駛偽造私文書之犯意，於93年4 月3 日12時許，持上開
    信用卡至高雄市○○路玫瑰唱片行，購買CD（價值1,352 元
    ）後出示上開信用卡，使唱片行人員誤信持卡人戊○○即為
    甲○○本人而允其以刷卡方式購買，並在簽帳單上持卡人簽
    名欄內，偽造「甲○○」之署押於一式二聯式消費簽帳單上
    （第1 聯持卡人存根聯，第2 聯商店存根聯），作成不實之
    簽帳單持向店員行使，致該唱片行之人誤信前開偽造之簽帳
    單即為甲○○本人已在玫瑰唱片行消費如簽帳單所載之金額
    ，並同意依照信用卡使用規定，一經使用或訂購商品，按所
    示之全部金額付款予中國信託銀行，使玫瑰唱片行可轉向中
    國信託銀行請款，而允其簽帳消費並交付上開CD，足生損害
    於甲○○、中國信託銀行及玫瑰唱片行。
三、戊○○與陳順德復承上開意圖為自己不法所有強盜之概括犯
    意聯絡，於93年5 月5 日晚間9 時許，在高雄縣田寮鄉○○
    路與崗南路交岔路口往南30公尺之路旁，見乙○○將所駕駛
    之車牌號碼J4-9477 號自用小客車停在該處休息，戊○○與
    陳順德見有機可趁，竟分別持對人之生命、身體、安全足以
    構成威脅，足供兇器使用之玩具手槍（未扣案，不能證明係
    屬槍砲彈藥刀械管制條例所稱之槍枝）各1 支，先由陳順德
    持玩具手槍進入右前座抵住乙○○，再由戊○○持玩具手槍
    將乙○○押往後座看管，並將乙○○放置在車上之紅襯衫撕
    破（毀損部分未據告訴），用以將乙○○之嘴巴及雙手綁住
    ，以此強暴之方式，致使乙○○不能抗拒，而取走乙○○身
    上之諾基亞牌3310型之行動電話1 支、現金400 元及置放在
    車內之台新銀行信用卡、現金卡、臺灣中小企業銀行金融卡
    、誠泰銀行金融卡、中華商業銀行信用卡、駕駛執照、行車
    執照、乙○○之履歷表等物，再由陳順德駕駛前開強盜所得
    之乙○○自小客車往岡山方向行駛，於翌日凌晨2 時14分，
    行經高雄縣岡山鎮○○路145 號誠泰銀行岡山簡易分行，由
    陳順德依乙○○所告知之密碼，持乙○○所有之誠泰銀行金
    融卡下車至該銀行之提款機，以在該銀行提款機按該金融卡
    所設定之密碼之不正方法，由該銀行之自動付款設備取得現
    金1,000 元，得手後又駕駛上開自用小客車，至高雄縣岡山
    鎮○○路97號台新銀行岡山分行，由戊○○持乙○○所有之
    台新銀行現金卡，至該銀行之提款機預借現金，嗣因系統錯
    誤致未得逞。陳順德又駕駛上開自用小客車至小崗山大世界
    國際村旁廢棄廁所始讓乙○○下車，並將前開強盜所得之乙○○自小客車駛離，陳順德並分給戊○○現金500 元及台新
    銀行信用卡、現金卡、中華商業銀行信用卡、乙○○之履歷
    表等物。戊○○分得上開強盜所得之中華商業銀行信用卡（
    卡號00000000 00000000 號）後，復基於意圖為自己不法所
    有及行使偽造私文書之概括犯意，先於93年5 月7 日下午3
    時許，持上開信用卡至高雄市○○區○○街175 號美麗銀樓
    ，購買黃金項鍊1 條（價值16,700元）後出示上開信用卡，
    使銀樓負責人黃林美伶誤信持卡人戊○○即為乙○○本人而
    允其以刷卡方式購買，並在簽帳單上持卡人簽名欄內，偽造
    「乙○○」之署押於一式三聯式消費簽帳單上（1 份由顧客
    留存、1 份由特約商店留存、1 份由發卡銀行留存），作成
    不實之簽帳單持向黃林美伶行使，使黃林美伶誤信前開偽造
    之簽帳單即為乙○○本人已在美麗銀樓消費如簽帳單所載之
    金額，並同意依照信用卡使用規定，一經使用或訂購商品，
    按所示之全部金額付款予中華商業銀行，致美麗銀樓可轉向
    中華商業銀行請款，而允其簽帳消費並交付上開金項鍊1 條
    ，足生損害於乙○○、中華商業銀行及美麗銀樓，戊○○詐
    得該金項鍊後，旋即轉售予高雄市○○區○○路70之2 號「
    建成銀樓」後，得款供己花用。戊○○復承上開詐欺之犯意
    ，又於翌日下午5 時許，至上開美麗銀樓，以上開相同之方
    法，欲詐購黃金手鍊1 條（價值8,000 元），然因中華商業
    銀行發覺有異而拒絕交易，並報警處理而未得逞，戊○○旋
    即為據報到場處理之警員當場查獲，並扣得乙○○所有之中
    華商業銀行信用卡、台新銀行信用卡、現金卡及乙○○之履
    歷表。
四、案經丙○○、丁○○（無故侵入住宅及傷害部分）訴由高雄
    市政府警察局鼓山分局，甲○○（傷害部分）訴由高雄市政
    府警察局左營分局，及高雄市政府警察局鹽埕分局分別報請
    臺灣高雄地方法院檢察署檢察官偵查起訴暨移送併案審理。
    理  由
一、上揭事實，業據上訴人即被告戊○○於本院審理時坦承不諱
    ，並經被害人即證人丁○○、乙○○、甲○○、楊珠美、證
    人即美麗銀樓負責人黃林美伶分別於偵查及原審證述綦詳，
    復有乙○○誠泰銀行存款帳戶存提交易明細查詢單、贓物認
    領保管收據、美麗銀樓簽帳單影本、原料金買進登記簿、甲○○之高雄榮民總醫院診斷證明書（見左營分局卷第71頁）
    、玫瑰唱片行簽帳單影本（見93年度偵字第7392號卷第74頁
    ）各1 份在卷可稽，並有扣案之手銬1 付、玩具手槍零件4
    件可資佐證。足證被告之自白確與事實相符，堪予採信。至
    事實二部分，證人楊珠美雖指稱：歹徒於93年4 月5 日12時
    37 分5秒起至14時51分16秒止，陸續以公用電話撥打楊珠美
    所有行動電話000000 0000 號，揚言如欲取回則需匯款10萬
    元至陳順德帳號000000 00000000000號郵局帳戶內，否則即
    不予返還車輛等語，惟被告否認曾撥打電話向楊珠美恐嚇取
    財，而證人楊珠美並未指證係被告撥打電話向其恐嚇取財，
    且歹徒指定之撥款帳戶係陳順德所有，並非被告所有之帳戶
    ，尚難認此部分犯行與被告有何關係，此外，並無任何證據
    足證被告有以行動電話向楊珠美恐嚇取財，此部分應從有利
    於被告之認定，認不能證明被告有此部分恐嚇取財犯行。另
    事實三部分，被害人乙○○指稱：我所有現金5,000 元塞在
    遮陽板，因為車子沒有找到，錢不知道是否不見等語（見原
    審卷第135 頁），被告則否認取得該5,000 元，此部分並無
    明確之證據，爰不予認定。本件事證明確，被告犯行洵堪認
    定。
二、論罪科刑部分：
  (一)事實一部分－被告以非法方法剝奪被害人丙○○行動自由之
    行為，係犯刑法第302 條第1 項之剝奪他人行動自由罪；其
    以非法方法剝奪被害人丁○○行動自由未遂之行為，係犯同
    法第302 條第3 項、第1 項之剝奪他人行動自由未遂罪。其
    無故侵入被害人住宅之行為，係犯同法第306 條第1 項之無
    故侵入住宅罪。至於被告之施強暴行為固使告訴人丙○○、
    丁○○受傷，然衡酌被告整個施強暴剝奪行動自由之手段過
    程，及依其傷勢程度，客觀上應非係另行基於傷害故意而特
    意為之，依其性質應係施強暴之當然結果範圍，應無刑法第
    277 條第1 項之適用（最高法院30年度上字第3701號判例參
    照）。另按共同正犯之意思聯絡，不限於事前有所協議，其
    於行為當時，基於相互之認識，以共同犯罪之意思參與者，
    亦無礙於共同正犯之成立；且其表示之方法，亦不以明示通
    謀為必要，即相互間有默示之合致，亦無不可（最高法院73
    年度台上字第1886號、73年度台上字第2364號判例參照），
    本件被告與陳順德、洪照南間，對於上開犯行，顯有相互之
    認識，並有默示之合致甚明，是被告與其等就上開二罪，有
    犯意聯絡及行為之分擔，應論以共同正犯。被告所犯剝奪他
    人行動自由既遂、剝奪他人行動自由未遂之行為，時間緊接
    ，所犯構成要件相同，顯係出於概括之犯意反覆為之，為連
    續犯，應依情節較重之以非法方法剝奪人之行動自由既遂論
    以一罪，並加重其刑。又被告所犯無故侵入住宅罪與非法剝
    奪他人行動自由罪間有方法結果之牽連關係，應從一重論以
    非法剝奪他人行動自由罪。
  (二)事實二部分－被告強盜被害人甲○○之所為，係犯刑法第32
    8 條第1 項之普通強盜罪。至於被告之施強暴行為固使告訴
    人甲○○受傷，然衡酌被告整個強盜之手段過程，及依其傷
    勢程度，客觀上應非係另行基於傷害故意而特意為之，依其
    性質應係施強暴之當然結果範圍，應無刑法第277 條第1 項
    之適用。被告持強盜所得之被害人甲○○所有之中國信託銀
    行信用卡行使偽造署押簽帳購物，使玫瑰唱片行誤以為係被
    害人持卡消費，而允其簽帳，被告偽造不實之簽帳單私文書
    後，再持交玫瑰唱片行，主張收到貨物之意思表示而行使該
    偽造私文書之簽帳單，使玫瑰唱片行陷於錯誤，交付被告財
    物，自足以生損害於被害人、發卡銀行及玫瑰唱片行之所為
    ，係犯刑法第216 條、第210 條行使偽造私文書罪、第339
    條第1 項之詐欺取財罪。被告與陳順德間，就上開強盜及恐
    嚇取財之犯行，有犯意之聯絡及行為之分擔，為共同正犯（
    至於被告持信用卡刷卡消費部分，因係被告單獨為之，故非
    共同正犯）。又被告偽造「甲○○」之署押為偽造私文書之
    部分行為，不另論罪，偽造私文書後，復持以行使，偽造之
    低度行為為行使之高度行為所吸收，僅論以行使偽造私文書
    罪。被告所犯前開各罪間，有方法結果之牽連關係，應從一
    重以普通強盜罪論處。檢察官雖未就事實二之犯行提起公訴
    ，惟與檢察官所起訴之事實三部分，有連續犯之裁判上一罪
    關係，基於審判不可分原則，本院自應併予審究。
  (三)事實三部分－按刑法攜帶兇器強盜罪之所稱之兇器，種類並
    無限制，凡客觀上足以對人之生命、身體、安全構成威脅，
    具有危險性之兇器均屬之，且祇須強盜時攜帶此種具有危險
    性之兇器為已足，並不以使用為必要，被告強盜時攜帶之玩
    具手槍用以毃擊人體亦足以對人之生命、身體構成危害，應
    屬兇器之一種。是核被告與陳順德攜帶兇器強盜被害人乙○○，並持被害人乙○○之誠泰銀行金融卡，在銀行提款機按
    乙○○所有金融卡所設定之密碼之不正方法，由銀行之自動
    付款設備取得現金之行為，係犯刑法第330 條第1 項之加重
    強盜罪（起訴書誤載為第325 條第1 項，業經公訴人於原審
    審理時當庭更正為第328條第1 項，並變更起訴法條為第330
    條第1 項，本院自毋庸再予以變更）及同法第339 條之2第1
    項之由自動付款設備詐財罪。被告持所強盜而得被害人乙○○所有之中華商業銀行信用卡行使偽造署押簽帳購物，使美
    麗銀樓誤以為係被害人持卡消費，而允其簽帳，被告偽造不
    實之簽帳單私文書後，再持交美麗銀樓，主張收到貨物之意
    思表示而行使該偽造私文書之簽帳單，致美麗銀樓陷於錯誤
    ，交付被告財物，自足以生損害於被害人、發卡銀行及美麗
    銀樓之行為，係犯刑法第216 條、第210 條行使偽造私文書
    罪、第339 條第1 項之詐欺取財罪。另被告嗣後再以相同之
    手法詐騙美麗銀樓而未遂之行為，係犯刑法第339 條第3 項
    、第1 項之詐欺取財未遂罪。被告與陳順德間，就上開加重
    強盜及由自動付款設備詐財之犯行，有犯意之聯絡及行為之
    分擔，為共同正犯（至於被告持信用卡刷卡消費部分，因係
    被告單獨為之，故非共同正犯）。又被告偽造「乙○○」之
    署押為偽造私文書之部分行為，不另論罪，偽造私文書後，
    復持以行使，偽造之低度行為為行使之高度行為所吸收，僅
    論以行使之罪。被告所犯一次詐欺取財既遂、一次詐欺取財
    未遂之行為，時間緊接，所犯構成要件相同，顯係出於概括
    之犯意反覆為之，為連續犯，應依情節較重之詐欺取財既遂
    論以一罪。被告所犯前開各罪間，有方法結果之牽連犯關係
    ，應從一重以加重強盜罪論處。
  (四)被告先後所為普通強盜及加重強盜之犯行，時間緊接，所犯
    構成要件相同，顯係出於概括之犯意反覆為之，為連續犯，
    應從一重之加重強盜罪處斷。被告所犯前開以非法方法剝奪
    人之行動自由及加重強盜間，犯意各別，行為互殊，應予分
    論併罰。
三、被告犯剝奪他人行動自由罪之事證明確（事實一部分），原
    判決依據刑法第28條、第56條、第302 條第1 項、第306 條
    第1 項、罰金罰鍰提高標準條例第1 條前段規定，並審酌被
    告正值青壯，不圖上進，率爾以暴力解決事情，危害社會治
    安，惡性非輕，惟念被告犯後坦承犯行，尚知悔悟，態度良
    好及被害人所受之損害等一切情狀，量處有期徒刑8 月，並
    說明扣案之手銬1 付及玩具手槍零件4 件，均係供被告為事
    實一犯罪所用之物，且為共犯陳順德所有，業據被告供承在
    卷，基於共同犯罪行為應由共犯各負全部責任之理論，依刑
    法第38條第1 項第2 款規定，併予宣告沒收。經核原判決關
    於剝奪他人行動自由罪部分認事用法均無違誤，量刑亦稱妥
    適，被告上訴意旨指摘原判決此部分量刑過重，為無理由，
    應予駁回。
四、被告犯強盜罪之事證明確（事實二、三部分），原判決予以
    論罪科刑，固非無見。惟查：(一)事實二部分，原判決認定被
    告與陳順德強盜甲○○所有上開自用小客車後，旋即於93年
    4 月5 日12時37分5 秒起至14時51分16秒止，陸續以公用電
    話撥打楊珠美所有行動電話0000000000號，揚言如欲取回則
    需匯款10萬元至陳順德帳號00000000000000000 號郵局帳戶
    內，否則即不予返還車輛等語，楊珠美聽聞後因畏懼而報警
    究辦，並未匯款而未得逞，因認被告涉犯刑法第346 條第3
    項、第1 項之恐嚇取財未遂罪云云，尚嫌速斷。(二)事實三部
    分，原判決認定被告與陳順德尚強盜乙○○所有現金5,000
    元，亦有未合。被告上訴意旨否認上開部分並指摘原判決關
    於強盜部分量刑過重，為有理由，自應由本院撤銷原判決關
    於強盜罪暨定執行刑部分，另為適法之判決。爰審酌被告正
    值青壯，不圖上進，連續強盜他人財物，危害社會治安甚鉅
    ，惡性非輕，惟念被告犯後坦承犯行，尚知悔悟，態度良好
    及被害人所受之損害等一切情狀，量處如主文第2 項所示之
    刑，並與上訴駁回部分（即被告所犯妨害自由罪）定其應執
    行之刑，以資懲儆。另玫瑰唱片行簽帳單（一式二聯）上偽
    造之「甲○○」署押2 枚及美麗銀樓簽帳單（一式三聯）上
    偽造之「乙○○」署押3 枚，雖均未扣案，然亦不能證明業
    已滅失，應依刑法第219 條規定併予宣告沒收。至被告偽造
    之玫瑰唱片行（商店存根聯）、美麗銀樓簽帳單（特約商店
    留存聯、發卡銀行留存聯），已分別交付予各特約商店及發
    卡銀行收執，均非屬被告所有之物，故不另為沒收之諭知，
    併此敘明；被告收執之顧客存根聯，因未扣案，且非屬應沒
    收之物，為免將來執行之困難，爰不另為沒收之諭知。另供
    事實三犯罪所用之玩具手槍，因未扣案，且無證據證明確屬
    槍砲彈藥刀械管制條例所列管之槍枝，為免將來執行之困難
    ，不另為沒收之諭知，附此敘明。
據上論斷，應依刑事訴訟法第368 條、第369 條第1 項前段、第
364 條、第299 條第1 項前段，刑法第28條、第56條、第330 條
第1 項、第216 條、第210 條、第339 條第1 項、第339 條之2
第1 項、第55條、第51條第5 款、第219 條、第38條第1項 第2
款，罰金罰鍰提高標準條例第1 條前段，判決如主文。
本案經檢察官陳國全到庭執行職務。
中　　華　　民　　國　　94　　年　　5 　　月　　19　　日
　　　　　　　　　刑事第六庭    審判長法　官  王憲義
　　　　　　　　　　　　　　　　      法　官  張盛喜
　　　　　　　　　　　　　　　　      法　官  范惠瑩
以上正本證明與原本無異。
如不服本判決應於收受本判決後10日內向本院提出上訴書狀，其
未敘述上訴理由者，並得於提起上訴後10日內向本院補提理由書
狀（均須按他造當事人之人數附繕本）「切勿逕送上級法院」。
中　　華　　民　　國　　94　　年　　5 　　月　　20　　日
　　　　　　　　　　　　　　　　　　　書記官  魏文常
附錄本判決論罪科刑法條全文：
刑法第302 條第1 項
  私行拘禁或以其他非法方法，剝奪人之行動自由者，處5 年以
  下有期徒刑、拘役或300 元以下罰金。
刑法第306 條第1 項
  無故侵入他人住宅、建築物或附連圍繞之土地或船艦者，處1
  年以下有期徒刑、拘役或300 元以下罰金。
刑法第210 條
  偽造、變造私文書，足以生損害於公眾或他人者，處5 年以下
  有期徒刑。
刑法第216 條
  行使第210 條至第215 條之文書者，依偽造、變造文書或登載
  不實事項或使登載不實事項之規定處斷。
刑法第330 條第1 項
  犯強盜罪而有第321 條第1 項各款情形之一者，處7 年以上有
  期徒刑。
刑法第339 條第1 項
  意圖為自己或第三人不法之所有，以詐術使人將本人或第三人
  之物交付者，處5 年以下有期徒刑、拘役或科或併科1,000 元
  以下罰金。
刑法第339 條之2 第1 項
  意圖為自己或第三人不法之所有，以不正方法由自動付款設備
  取得他人之物者，處3 年以下有期徒刑、拘役或1 萬元以下罰
  金。
